臺灣臺南地方法院交通事件裁定　　　　 94年度交聲字第183號
原處分機關　交通部公路總局嘉義區監理所麻豆監理站
受處分人即
異　議　人　甲○○
上列受處分人因違反道路交通管理處罰條例案件，對於交通部公
路總局嘉義區監理所麻豆監理站民國94年4月7日所為之裁決處分
（處分案號：麻監裁罰字第裁75-M00000000號）聲明異議，本院
裁定如下：
    主  文
異議駁回。
    理  由
一、聲明異議意旨略以：執勤員警有涉及行政疏失之嫌，因於民
    國九十四年二月二十五日當天已取回違規罰單（南縣警交字
    第Ｍ00000000號），復於同年月二十八日接到另一
    張違規罰單（南縣警交字第Ｍ00000000號），同一
    案件收到兩張違規罰單。又異議人確定未闖紅燈，異議人自
    從取得駕照都很遵守交通規則，從未有闖紅燈的違規紀錄，
    台南縣新化分局左鎮分駐所員警，於九十四年二月二十五日
    六時四十五分許，在左鎮鄉湖底碳烤土雞攤執行違規取締工
    作，當時執行取締警員與前一舉發人談話，另一位於警車後
    車廂開立罰單，那時湖底橋丁字路口已轉為綠燈，當經過取
    締地點被執勤警員攔下，問異議人違反什麼交通規則，異議
    人回答說綠燈後才通過丁字路口，那員警說異議人違反的交
    通規則是右側超車，異議人說是嗎？那員警請異議人出示駕
    照及行照，異議人馬上拿給他，因異議人於台南市上班，故
    省點力氣爭執，開車離開，下班後再來處理。從而，異議人
    不服原裁處，而提起本件異議。
二、按汽車駕駛人，行經有燈光號誌管制之交岔路口闖紅燈者，
    處新台幣一千八百元以上五千四百元以下罰鍰；並記違規點
    數三點；汽車駕駛人，駕駛汽車有不服從交通勤務警察或依
    法執行交通指揮、稽查任務人員之指揮或稽查者，而道路交
    通管理處罰條例第二章各條無處罰之規定者，處新台幣九百
    元以上一千八百元以下罰鍰；並記違規點數一點；道路交通
    管理處罰條例第五十三條、第六十條第二項第一款、及第六
    十三條第一項第一款、第三款分別定有明文。
三、經查：
  (一)本件受處分人即異議人甲○○（裁決書誤載受處分人姓名為
    林進益）於九十四年二月二十五日六時四十五分許，駕駛車
    牌號碼ＵＧ─０七一０號自小客車，行經設有燈光號誌管制
    之台南縣左鎮鄉台二十線湖底橋路口時，有未遵守燈光號誌
    管制而闖紅燈直行通過該路口之違規行為，經警攔檢稽查並
    要求異議人出示駕照、行照，惟異議人出示行、駕照後即逕
    行駕車離去，值勤員警遂製單舉發其違規行為等情，有台南
    縣警察局南縣警交字第Ｍ00000000號舉發違反道路
    交通管理事件通知單、及台南縣警察局新化分局九十四年三
    月二十五日南縣化警五字第０九四０００六二五五號函各一
    紙附卷可稽。且異議人對於前開時間，駕駛上開自小客車為
    執勤員警攔停稽查並要求異議人出示行、駕照，然異議人出
    示行、駕照後即逕行駕車離去乙節，亦不爭執。
  (二)證人即執行勤務舉發本違規事件之員警林惠民於本院調查時
    到庭結證稱：「（問：本件是否你舉發，情形如何？）是我
    與許春財告發的，當時我與許春財一同在左鎮鄉台二十線湖
    底橋路口往西約一百公尺處執行交整勤務，當時異議人駕駛
    車號ＵＧ─０七一０號自小客車由玉井往新化方向行駛，也
    就是由東往西行駛，當時我見台二十線湖底橋路口是紅燈，
    而異議人的車子是第二部車，我見異議人的自小客車自右側
    超車，並且闖越紅燈通過該路口，我見狀即以指揮棒示意異
    議人停車受檢，異議人停車後將行駕照交給我後，就不發一
    語的開車走了，所以我就依法告發異議人闖紅燈、不服稽查
    取締及右側超車」、「（問：關於闖紅燈部分有無誤判、誤
    認之可能？）不可能，因為我所站的位置可以清楚看到台二
    十線湖底橋路口是紅燈，且當時異議人是第二部車，他右側
    超車後通過該路口時，我也有再確認該路口的燈號是紅燈，
    所以不可能有誤判或誤認之情形」、「（問：舉發時你與許
    春財為何事？）我當時是在注意台二十線湖底橋路口之燈號
    ，並無與前一舉發人談話之情形，至於許春財是否在開立罰
    單我就沒有印象了」、「（問：攔停時異議人有無任何表示
    ？）攔停後我就請異議人出示證件，異議人把證件交給我後
    ，我就將證件轉交給許春財以為開立罰單，異議人並沒有向
    我表示什麼，至於異議人有無向許春財表示任何事情我就不
    知道了」等語。並證人即另一舉發員警許春財到庭具結證述
    ：「是我告發的，當時我是與我所長一同在左鎮鄉台二十線
    湖底橋路口約二十公尺處執行交整勤務，當時我見異議人的
    自小客車由玉井往台南方向行駛過來，在台二十線湖底橋路
    口闖紅燈，本件是我所長林惠民攔檢的，且當時只有異議人
    的一部自小客車過來，其他的自小客車都在路口停等紅燈，
    並異議人是從等停紅燈的自小客車右側超車闖紅燈過來的，
    所以我就依據所長告訴我的違規情形，依法開單舉發，而於
    攔停異議人時，我剛好開完前壹張舉發單，後來我就告知異
    議人違規事項，而向異議人索取行駕照的是我所長，我告知
    異議人的違規事項是闖紅燈及右側超車，後來我開單舉發闖
    紅燈後抬起頭時就找不到異議人，所以我就加開一條『不服
    稽查取締』」、「（問：為何舉發不服稽查取締【逕行駛離
    】？）因我當時告知他違規事項時異議人就不太高興，並且
    於我開單時擅自離去，所以我就舉發不服稽查取締」等語。
    且警員林惠民、許春財僅係執勤員警，與異議人間不僅未有
    任何嫌隙，並係毫不相識之人，且目睹及舉發異議人自小客
    車之上開違規情事，衡情應無設詞攀誣、或虛構違規事實以
    陷害異議人之理，並據其上揭說明，亦應無誤看或誤為判斷
    之情事。況警員執行公務本身受行政懲處責任之監督，到庭
    具結作證更以刑罰擔保其真實性，殊無甘冒行政懲處及刑法
    偽證罪責任而刻意誣陷異議人之必要，因此可信賴警員林惠
    民、許春財前開陳證為真實。
  (三)其次，交通勤務警察或依法令執行交通稽查任務人員，開單
    舉發違反道路交通管理處罰條例所列之違規事實，經公路主
    管機關或警察機關所為之裁決處罰，本質上為行政處分，係
    公務員基於職務上權力，依法就特定之具體事件所為，並具
    有公法上效果之單方行政行為。而根據公務員為公法上行為
    具有公信力之原則，該行政處分當可被推定為真正，且其據
    以依法處分之事實認定，亦應可推定為正確無誤，故本此公
    信原則，立法者乃於道路交通管理處罰條例及高速公路交通
    管制規則中制定相關規定，使交通勤務警察或依法令執行交
    通稽查任務人員，在特殊情形下，當場不能或不宜攔截製單
    舉發時，得當機處置而逕行舉發（參見道路交通管理處罰條
    例第七條之二及高速公路交通管制規則第二十六條等規定）
    ，以達成維護交通秩序及公共安全之行政目的。反之，若謂
    公務員之一切行政行為，均需預留證據以證明其為真實，則
    國家行政勢必窒礙難行，且相關行政目的亦難達成，故刑事
    訴訟法就犯罪證據有關之規定中，與屬行政秩序罰之交通違
    規裁罰本旨不合之部分，自不在準用之列。從而，交通違規
    行政爭訟之舉證責任原理，應非如刑事案件中，必須超越任
    何合理懷疑，始可為有罪判決之嚴格程度，而係應與民事訴
    訟之舉證責任原理相類似，亦即基本上應就行政機關與人民
    所各自主張有利於己之事實，分配其應盡之舉證責任，而非
    逕予適用刑事訴訟上之「無罪推定」原則，此觀諸行政訴訟
    法第一百三十六條規定行政訴訟程序準用民事訴訟法第二百
    七十七條舉證責任分配原則之立法意旨，即可明瞭。
  (四)基此，異議人雖辯稱：伊確定未闖紅燈，那時湖底橋丁字路
    口已轉為綠燈云云。然異議人並未就其未於本件案載違規地
    點闖紅燈之事實，提供任何可資調查之事證，以佐證其所辯
    之內容，亦未對於本件執勤警員之舉發有誤，另行提出其他
    相關事證以供調查，且經核亦無任何證據，足資證明本件執
    勤警員確有捏造事實違法取締之情事，故證人林惠民、許春
    財警員本其維護交通秩序、安全職責所為之本件舉發，自應
    受到合法、正確之推定。從而，異議人駕駛前開自小客車，
    於前揭時、地有闖紅燈及不服稽查取締（逕行駛離）之違規
    行為，應堪認定。另台南縣警察局南縣警交字第Ｍ0000
    0000號舉發違反道路交通管理事件通知單，係舉發異議
    人有「一、闖紅燈。二、不服稽查取締（逕行駛離）」之違
    規行為，而台南縣警察局南縣警交字第Ｍ00000000
    號舉發違反道路交通管理事件通知單，係舉發異議人違反道
    路交通管理處罰條例第四十七條第三款之「在前行車之右側
    超車」之違規行為；是異議人辯稱：同一案件收到兩張違規
    罰單云云，尚有誤會，附此說明。
四、綜上所述，本件受處分人即異議人甲○○於上揭時、地，駕
    駛前述自小客車，行經有燈光號誌管制之交岔路口闖紅燈及
    不服稽查取締（逕行駛離）之違規事實，均堪認定，則原處
    分機關即交通部公路總局嘉義區監理所麻豆監理站據此並援
    引前開道路交通管理處罰條例第五十三條、第六十條第二項
    第一款、及第六十三條第一項第一款、第三款之規定，並參
    酌違反道路交通管理事件統裁罰標準表之相關內容，裁處異
    議人罰鍰新台幣三千六百元，並記違規點數四點，於法即無
    不當。從而，本件異議人之異議，為無理由，應予駁回。
五、據上論斷，應依道路交通案件處理辦法第十九條，裁定如主
    文。
中　　華　　民　　國　　94　　年　　8 　　月　　3 　　日
                      交通法庭  法　官  洪榮家
以上正本證明與原本無異。
如不服本裁定應於送達後5日內向本院提出抗告狀（應附繕本）
。
                                書記官  陳志德
中　　華　　民　　國　　94　　年　　8 　　月　　3 　　日
